臺灣高等法院臺南分院刑事判決
上　訴　人
即　被　告　丙○○
指定辯護人　本院公設辯護人　丁○○
上列上訴人因違反毒品危害防制條例案件，不服台灣台南地方法
院89年度訴字第998號中華民國90年1月17日第一審判決（起訴
案號：台灣台南地方法院檢察署89年度偵字第6443號、第6583號
），提起上訴，判決後，經最高法院第三次發回更審，本院判決
如下：
    主    文
原判決關於丙○○販賣第二級毒品部分撤銷。
丙○○被訴販賣第二級毒品部分無罪。
    理    由
一、公訴意旨略以：被告丙○○與李世仁（李世仁業經判決確定
    ）基於共同犯意聯絡，並基於概括犯意，連續以00000
    00000號行動電話為聯絡工具，於民國八十九年五月間
    ，在台南市安南區等處，多次販賣第二級毒品安非他命予不
    詳姓名人，嗣於八十九年（起訴書誤載為八十八年）五月二
    十九日凌晨三時十分許，在台南縣永康市○○○路六十八號
    ，其等以上開電話聯絡甲○○至上址，以半錢一小包新台幣
    （下同）二千五百元之價額販賣安非他命予甲○○時，為警
    查獲，並扣得毒品安非他命四小包重七．八公克，海洛因三
    小包重二．五公克、含毒品殘渣空袋六只、販賣毒品所用塑
    膠空袋九十七只、00000000000號行動電話一具
    及電話ＩＣ卡五片。因認被告丙○○涉有販賣第二級毒品罪
    嫌等語。
二、按犯罪事實應依證據認定之，無證據不得認定犯罪事實；不
    能證明被告犯罪者，應諭知無罪之判決，刑事訴訟法第一百
    五十四條第二項、第三百零一條第一項分別定有明文。又按
    認定不利於被告之事實，須依積極證據，苟積極證據不足為
    不利於被告事實之認定時，即應為有利於被告之認定，更不
    必有何有利之證據；認定犯罪事實所憑之證據，雖不以直接
    證據為限，間接證據亦包括在內，然而無論直接或間接證據
    ，其為訴訟上之證明，須於通常一般之人均不致有所懷疑，
    而得確信為真實之程度者，始得據為有罪之認定，倘其證明
    尚未達於此一程度，而有合理性懷疑存在時，即不得遽為被
    告犯罪之認定（最高法院三十年上字第八一六號、七十六年
    台上字第四九八六號判例意旨參照）。
三、公訴人認被告丙○○涉有販賣第二級毒品安非他命予不詳姓
    名之人，無非以已判決確定之共同被告李世仁及證人甲○○
    之警訊供述為其論據。又丙○○販賣安非他命予甲○○部分
    ，無非以甲○○打電話約丙○○並至永康市○○○路六十八
    號修車廠後，由丙○○指示李世仁取出安非他命一包交由丙○○轉交甲○○為其論據。
四、訊據上訴人即被告丙○○固不否認有於上揭時地邀約證人甲○○前往上址，並交付安非他命一包給甲○○之事實，惟矢
    口否認有何販賣安非他命之犯行，辯稱：「甲○○打電話給
    我時，沒有說要買安非他命，甲○○打電話只是問我是否還
    有在施用安非他命，我向他說電話上不要講這個，我說我在
    修車廠修車，請他直接過來，他到現場時，我在門口，他問
    我是否和他一起合資向阿輝購買，當時我表示我有向阿輝買
    一包了，我就怕他不相信才拿出來給他看，他看完後就把安
    非他命交給警員看，警員看完後交還給甲○○，甲○○再交
    給我，然後警察就逮捕我。警察從我身上拿走三千元，但這
    三千元是我自己的。」等語。
五、按被告以外之人於檢察事務官、司法警察官或司法警察調查
    中所為之陳述，與審判中不符時，其先前之陳述具有較可信
    之特別情況，且為證明犯罪事實存否所必要者，得為證據，
    刑事訴訟法第159條之2規定甚明。故被告以外之人於檢察事
    務官、司法警察官或司法警察調查中所為之陳述，需有可信
    性，始得為證據。查證人甲○○於警詢之證詞，經本院勘驗
    錄音帶帶結果：「警詢筆錄是甲○○照著筆錄逐字唸，筆錄
    中間有停頓及切斷，再問查獲經過，可能是警方帶甲○○去
    查獲被告回來才再製作筆錄。」（見本院卷94年6月20日筆
    錄），而證人甲○○於本院審理時稱：「警詢時我會怕，當
    時警方寫什麼我也不知道，我是有簽名蓋指印。」，「 (問
    ：之前有無向被告買過安非他命？）沒有」。「（問：當天
    被告有無拿安非他命給你？）他是拿給我看，看了之後警察
    就抓他。」，「（問：你照阿輝的意思打電話給丙○○，你
    是要打電話給丙○○的意思是什麼？）阿輝說要我們二人一
    起買，他說他太晚他不出來。」，「他（阿輝）說晚上他不
    要出來，他就是叫我去找丙○○，等明天再一起去向他拿。
    」可見當初警員要查的上手是阿輝，而證人查獲被告之警員
    乙○○於本院證稱：「（問：你們抓到甲○○後，三千元是
    甲○○的錢或是你們交給他？）警方沒有拿三千元給甲○○
    。」，證人查獲被告之警員戊○○於本院證稱：「（問：你
    們抓到甲○○後才去抓上手，你們在丙○○拿安非他命給甲○○看，當時甲○○有無拿錢給丙○○？）沒有。（問：你
    有無親眼看到小弟拿東西給甲○○看？或東西是我親手拿給
    甲○○看的，沒有透過小弟？）小弟要拿給甲○○看，拿一
    小包給他看，還沒有交給甲○○，我們就逮捕他。」，「（
    問：甲○○有無拿錢給丙○○？）忘記了，應該是沒有。」
    ，可見並沒有警員拿三千元給甲○○，由甲○○付給被告之
    事，證人甲○○於警詢所稱：「錢給他（被告）之後，他叫
    屋內細漢出來，拿安非他命：：給我。」一節及88年5、6月
    間向被告購買安非他命之情，應不具可信性而無證據能力。
六、再查：
（一）已判決確定之共同被告李世仁於警訊固供稱：（案發前）
      最近一星期，伊和丙○○二人開車，在台南市安南區附近
      ，販賣安非他命約十幾次，每次都由伊開車，由丙○○跟
      不特定人交易，買賣安非他命。惟於偵、審中均堅決否認
      有與丙○○共同販賣安非他命犯行，且無其他證據足資證
      明李世仁警訊自白與事實相符，公訴人指被告等多次販賣
      安非他命予不詳姓名人，究係於何時何地販賣予何人均無
      可考，自非可取。
（二）公訴意旨以：甲○○於警訊時固曾供述被告曾於八十九年
      五、六月間販賣安非他命二次予甲○○，每次二千元一節
      ，惟查甲○○固於警詢為上開供述，惟已經本院認無證據
      能力而排除。甲○○本院更二審時證述其係於八十八年五
      、六月間各向「阿輝」購買一次，因當時其在補習要考試
      ，施用安非他命提神，所以時間記得很清楚等語（見本院
      更二卷第一○八頁），然查被告丙○○係於八十八年二月
      五日起至同年六月二十五日止，在台灣嘉義戒治所戒治，
      此有該所戒證字第六五四號停止戒治證明書及停止戒治交
      付保護管束名冊各一紙附原審卷第四九、第五○頁可證，
      足見甲○○此警訊之供述亦與事實不符而難以採信，至被
      告出戒治所後即六月二十五日至同月三十日止，有無販賣
      毒品，因公訴人未提出積極證據，亦難證明被告於出所後
      至六月底有販賣行為。
（三）關於公訴人指稱被告於八十八年五月二十九日凌晨販賣毒
      品安非他命予甲○○之犯行，證人即警員方啟明於原審結
      證：當天先查獲甲○○持有一包安非他命，甲○○供出係
      向綽號「大胖」者購買，甲○○係有說過曾向「阿輝」買
      過，但這包毒品並非向「阿輝」購買，因「阿輝」聯絡不
      到，要甲○○試看聯絡「大胖」，在電話中已講買二千五
      百元之安非他命一包等語（見原審卷第六七頁）。又證人
      即警員乙○○於原審亦證述：李世仁將安非他命拿給甲○○看，甲○○再拿給其等看確定為安非他命後，甲○○就
      拿三千元給丙○○，因甲○○當時沒有二千五百元之零錢
      ，丙○○接手後其等還問可否多買一點，丙○○說伊身上
      沒那麼多毒品，只能給這些而已等語（見原審卷第六八頁
      ），證人即警員乙○○於上訴審復結證：我們確認係安非
      他命之後，我拿三千元給甲○○‧‧‧等語（見上訴卷第
      七八頁）。惟查：(一)證人甲○○於原審證稱：警察跟伊說
      照看筆錄內容唸，就可交保出去，所以伊就照著唸‧‧‧
      打電話時沒有談到錢，而且伊當時打電話是要聯絡「阿輝
      」、「阿輝」叫伊去找「大胖」，並相約明天再去找「阿
      輝」之後，伊到丙○○約定地點後，丙○○又告訴伊不用
      找「阿輝」，阿輝已將東西拿給伊（丙○○），所以丙○○將那包毒品拿給伊看，這時警方就把伊等逮捕，當時雙
      方都沒談到錢等語。（原審卷一○五頁），而(二)甲○○之
      警詢筆錄業經認定無證據能力在前所述，(三)證人乙○○於
      本院證稱：「（問：你們抓到甲○○後，三千元是甲○○
      的錢或是你們交給他？）警方沒有拿三千元給甲○○。」
      ，證人查獲被告之警員戊○○於本院證稱：「（問：你們
      抓到甲○○後才去抓上手，你們在丙○○拿安非他命給甲○○看，當時甲○○有無拿錢給丙○○？）沒有。（問：
      你有無親眼看到小弟拿東西給甲○○看？或東西是我親手
      拿給甲○○看的，沒有透過小弟？）小弟要拿給甲○○看
      ，拿一小包給他看，還沒有交給甲○○，我們就逮捕他。
      」，「（問：甲○○有無拿錢給丙○○？）忘記了，應該
      是沒有。」，可見並沒有警員拿三千元給甲○○，由甲○○付給被告之事。(四)況甲○○於八十九年五月廿九日被警
      查獲旋送戒治、入監時帶現金三千二百二十九元，有台
      灣台南監獄九十年七月廿七日函附上訴審卷第一七七頁可
      參，並非如證人乙○○證述因甲○○身上無二千五百元零
      錢，伊乃問丙○○可否多買一點（三千元）意指甲○○身
      上沒錢伊塞三千元給甲○○向丙○○買安非他命。甲○○
      身上既有三千多元，乙○○稱由伊代墊三千元，則丙○○所辯僅交付安非他命給甲○○看，並未收受甲○○現金
      一詞，應堪採信。
（四）又依最高法院六十九年台上字第一七六○號判例意旨「某
      甲原無交付賄款之意思，其虛予交付，意在檢舉上訴人之
      犯罪，以求人贓俱獲，既非交付賄賂，則上訴人陷於圈套
      而收受該所送款項，自亦無從成立收受賄賂罪，僅應就其
      前階段行為，成立要求賄賂或期約賄賂罪」觀之，本件退
      而言之，並不能證明被告丙○○於警方授意甲○○佯裝購
      買安非他命前，即具有販賣毒品之意，縱認被告丙○○經
      甲○○之提議後，確萌販賣安非他命予甲○○之意，但此
      係甲○○因向「阿輝」聯絡購毒未果後，始配合警方辦案
      而轉向被告接洽所提議，其並無買賣安非他命之意甚明，
      受此陷害教唆之被告丙○○自亦不能成立販賣第二級毒品
      罪（此亦有最高法院九十二年度台上字第四五六一號、第
      七○○六號、第一八六八號判決可參）。
（五）被告雖經查獲持有塑膠空袋九十七只，然被告持有第一級
      毒品部分業經判決有罪確定，而該塑膠空袋之用途亦可供
      持有或吸食者攜帶使用，尚難以此即認其有販賣毒品之犯
      行，併此敘明。
（六）此外，公訴人復未能舉證使本院形成被告丙○○有販賣第
      二級毒品安非他命之確信，應認被告之犯嫌尚有不足。
七、綜上所述，應認不能證明被告犯罪。原審未及詳究，因以論
    罪科刑，尚有未洽，被告上訴否認犯罪並指摘原判決不當，
    為有理由，自應予撤銷改判，為無罪之諭知。
八、末按公訴人起訴被告另於八十九年五月間，在台南市安南區
    等地，連續多次販賣第一級毒品海洛因予不詳姓名之人之犯
    行部分，業據原審及本院前審（九十三年度上更一字第一二
    一號）判決認為證據不足，且扣案之海洛因毒品數量僅三小
    包，重量不大（全部淨重一點五一公克），亦難與意圖販賣
    而持有海洛因之情形相互比擬，僅能認係持有第一級毒品罪
    ，而被告持有第一級毒品罪業經判決確定在案，本院自毋庸
    再予審酌，併此敘明。
據上論結，應依刑事訴訟法第三百六十九條第一項前段、第三百
六十四條、第三百零一條第一項，判決如主文。
本案經檢察官趙中岳到庭執行職務。
中　　華　　民　　國　　94　　年　　9 　　月　　14　　日
                  刑事第三庭    審判長法　官  陳義仲
                                      法　官  宋明蒼
                                      法　官  楊子莊
以上正本證明與原本無異。
檢察官如不服本判決應於收受本判決後十日內向本院提出上訴書
，其未敘述上訴理由者並得於提起上訴後十日內向本院補提理由
書。
　　　　　　　　　　　　　　　　　　　書記官  王全龍
中　　華　　民　　國　　94　　年　　9 　　月　　15　　日
